智慧財產及商業法院民事判決  
110年度民公上再易字第2號
再 審原 告  橘能國際股份有限公司

兼  法  定
代  理  人  陳文斌              
共      同
訴訟代理人  陳志銘                                      

再 審被 告  施俊安                                      
上列當事人間公平交易法損害賠償事件，再審原告對於中華民國
110年9月23日本院110年度民公上易字第1號確定判決，提起再審
之訴，本院判決如下：
    主  文
一、再審之訴駁回。
二、再審訴訟費用由再審原告負擔。
    事實及理由
壹、程序方面：
　　民事訴訟法第500條第1項、第2項前段規定：再審之訴，應
    於30日之不變期間內提起。前項期間，自判決確定時起算，
    判決於送達前確定者，自送達時起算。再審原告於民國110
    年9月30日收受本院110年度民公上易字第1號確定判決（下
    稱原確定判決）送達，有送達證書在卷可稽（原確定判決卷
    第167頁），其於同年10月21日對原確定判決提起本件再審
    之訴（本院卷第13頁），未逾30日之法定不變期間。
貳、實體方面：
一、再審原告主張要旨及聲明：
  ㈠原確定判決有民事訴訟法第496條第1項第9款、第13款再審事
    由：
  ⒈再審被告提供財團法人臺灣經濟科技發展研究院出具之新型
    第M550892號專利（下稱系爭專利）鑑定報告書中，檢驗報
    告內容與實際送驗產品零件數不符；內容無任何電路圖，分
    析內容無關電路設計；主零件與事實不符；再審被告販售商
    品，其製造工廠及商品來源均與再審原告相同，鑑定報告書
    內容與再審被告販售之實際產品內容不同，疑有偽造、變造
    證據之嫌。再審被告在蝦皮公告其電路圖與鑑定單位公文封
    內容，其電路圖與系爭專利電路相似，與系爭專利請求項1
    相同，與請求項2至10的其中幾項完全相同，可知再審被告
    販售之手寫板產品（下稱系爭產品）確有侵害系爭專利。
  ⒉再審被告與再審原告販售之商品相同，且為同一間大陸代工
    廠即美鷹玩具實業有限公司（下稱美鷹公司）所製造，再審
    原告在進行專利權檢舉前，已善盡合理查證義務。蝦皮公司
    回覆內容與真實狀況有違，再審原告在108年8月至109年3月
    間僅檢舉再審被告涉嫌系爭專利侵權，當時蝦皮公司未要求
    檢舉專利侵權必須檢附專利侵權鑑定報告，是在109年5月28
    日後才告知必須附上鑑定報告書，縱再審原告有過失，也不
    應負擔專利鑑定報告之費用。系爭專利技術報告書主項代碼
    為1，附屬請求項2至10代碼為6，並不影響專利權行使。109
    年3月26日經代工廠通知，再審被告已將系爭產品全數退還
    ，亦已退費，再審原告不應負擔再審被告於同年3月17日至5
    月15日無法銷售系爭產品之損失，專利侵權之初步鑑定費用
    及第M547699號專利之鑑定費用亦不應列為再審被告之損失
    。
　㈡聲明：⒈原判決關於命再審原告連帶給付再審被告新臺幣113,
    226元，並分別自109年6月7日、109年8月1日起至清償日止
    ，按年息百分之5計算之利息，及該部分訴訟費用暨假執行
    均廢棄。⒉上開廢棄部分再審被告之訴及該部分假執行之聲
    請均駁回。
二、再審被告答辯要旨及聲明：
  ㈠再審原告所述顯無理由，得不經言詞辯論，逕以判決駁回之
    ：
  ⒈再審目的在於糾正事實錯誤的司法判決，每件判決都是法官
    深思熟慮的結果，再審不宜隨意開啟，必須兼具新穎性及明
    確性要件。再審原告質疑鑑定報告書偽造變造，並無具體證
    據或專業人士意見佐證，所稱檢驗報告內容與實際送驗產品
    零件數不符，是不客觀的斷章取義。
　⒉雙方手寫板產品相同來自中國大陸之廠商，是因為美鷹公司
    有生產這類手寫板，再審原告才找該公司代工。再審原告知
    悉專利技術報告代碼1的意義，卻在所有拍賣網站展示系爭
    專利及第M547699號專利之授權，並在尚未確定專利權受侵
    害前即行使專利權，且未履行相當之注意，利用各大拍賣網
    站對檢舉人誠信原則的漏洞，打壓相關產品，並以授權自中
    國大陸手寫板產品文宣圖片，對臺灣網路賣家相同產品進行
    著作權提告。蝦皮公司「誠信原則」之服務條款被再審原告
    濫用，為防止類似案件發生才更新申訴單內容。從卷內資料
    可知再審原告有以兩件專利進行檢舉，初步鑑定報告是專利
    鑑定之細項流程，再審被告沒有退貨回中國大陸。
  ㈡聲明：駁回再審之訴。
三、本院得心證理由：
  ㈠民事訴訟法第502條第2項規定：再審之訴顯無再審理由者，
    得不經言詞辯論，以判決駁回之。
　㈡同法第496條第1項第9款部分：
　⒈同法第496條第1項第9款及第2項規定：（第1項）有下列各款
    情形之一者，得以再審之訴對於確定終局判決聲明不服。但
    當事人已依上訴主張其事由或知其事由而不為主張者，不在
    此限：……為判決基礎之證物係偽造或變造者。（第2項）前
    項第7款至第10款情形，以宣告有罪之判決或處罰鍰之裁定
    已確定，或因證據不足以外之理由，而不能為有罪之確定判
    決或罰鍰之確定裁定者為限，得提起再審之訴。是以，為判
    決基礎之證物係偽造或變造者，當事人固得依同法第496條
    第1項第9款規定，提起再審之訴，惟依同條第2項規定，上
    開證物係偽造或變造情形，以宣告有罪之判決已確定，或因
    證據不足以外之理由，而不能為有罪之確定判決者為限，始
    得提起，否則其再審之訴即難認適法。
　⒉再審原告主張再審被告提供之前揭鑑定報告書內容，與再審
    被告販售之實際產品內容不同，有偽造、變造證據之嫌云云
    ，並未提出鑑定報告書內容確係遭人偽造，且該偽造犯行業
    經宣告有罪判決或處罰鍰之裁定已確定，或因證據不足以外
    之理由，而不能為有罪之確定判決或罰鍰之確定裁定之任何
    相關事證，依上說明，此部分之訴即非合法。　
　㈢同法第496條第1項第13款部分：　
　⒈同法第496條第1項第13款規定：（第1項）有下列各款情形之
    一者，得以再審之訴對於確定終局判決聲明不服。但當事人
    已依上訴主張其事由或知其事由而不為主張者，不在此限：
    ……當事人發現未經斟酌之證物或得使用該證物者。但以如
    經斟酌可受較有利益之裁判者為限。前揭規定所謂當事人發
    現未經斟酌之證物或得使用該證物者，係指前訴訟程序事實
    審之言詞辯論終結前已存在之證物，因當事人不知有此致未
    經斟酌，現始知之；或雖知有此而不能使用，現始得使用者
    而言。又當事人以發現得使用未經斟酌之證物為再審理由者
    ，應就其在前訴訟程序不能使用之事實及嗣後發現之時間負
    舉證責任（最高法院103年度台上字第614號民事判決意旨參
    照）。
  ⒉再審原告泛稱原確定判決有同法第496條第1項第13款再審事
    由，並未表明原確定判決合於該條款之具體情事，且觀諸再
    審原告提出如證據清單所示證據內容，於前訴訟程序事實審
    言詞辯論終結（即110年8月26日，原確定判決卷第135頁）
    前均已存在，當非再審原告於前訴訟程序事實審言詞辯論終
    結前所不知者，實難認符合同法第496條第1項第13款規定。
四、綜上，原確定判決並無再審原告所指同法第496條第1項第9
    款、第13款之再審事由。再審原告提起再審之訴，顯無理由
    ，爰不經言詞辯論，逕以判決駁回之。
五、兩造其餘主張及陳述，經本院斟酌後，認為均於判決之結果
    不生影響，毋庸逐一論述，併此敘明。
六、據上論結，本件再審之訴顯無理由，依民事訴訟法第502條
    第2項、第78條，判決如主文。
中　　華　　民　　國　　111 　年　　1 　　月　　17　　日
　　                      智慧財產第一庭
　　                        審判長法  官　蔡惠如
　　                              法  官　曾啓謀
　　　　　　　　　　　　　　　　　法  官　陳端宜
以上正本係照原本作成。
本件不得上訴。
中　　華　　民　　國　　111 　年　　1 　　月　　17　　日
　　　　　　　　　　　　　　　    書記官　吳祉瑩